【裁判字號】    92,交上訴,148
【裁判日期】    920807
【裁判案由】    公共危險等
【裁判全文】
臺灣高等法院刑事判決                          九十二年度交上訴字第一四八號
    上  訴  人
    即  被  告  甲○○
右上訴人因公共危險等案件，不服臺灣板橋地方法院九十二年度交訴字第七號，中華
民國九十二年五月二十六日第一審判決（起訴案號：臺灣板橋地方法院檢察署九十一
年度偵字第二００五一號、第二二三四０號），提起上訴，本院判決如左：
    主  文
原判決關於過失傷害部分撤銷。
甲○○因過失傷害人，處有期徒刑陸月。
其餘上訴駁回。
第二項所處之刑與上訴駁回部分所處之刑，應執行有期徒刑壹年。
    事  實
一、甲○○於民國九十一年三月九日凌晨三時三十分許，駕駛車牌號碼Ｗ６─８６７
    ０號自小客車，自台北縣新店市○○○○○道三號高速公路南下車道行駛欲往板
    橋市，於同日凌晨四時三十分許行經國道三號高速公路南向三十四公里七百八十
    九公尺處，本應注意車輛行駛時，駕駛人應注意車前狀況，隨時採取必要之安全
    措施，依當時情形並無不能注意之情形，竟疏未注意，因未保持安全距離，致追
    撞前方乙○○所駕駛之車號Ｓ８─８３１８號自小客貨車後方，致乙○○之自小
    客貨車車向失控轉向外側車道，並擦撞外側護欄杆，造成乙○○受有頭部外傷併
    腦震盪、胸部鈍傷及後頸皮膚擦傷等傷害，車上乘客丙○○則受有頭部受傷症候
    群合併眩暈之傷害，詎甲○○肇事致人受傷後，竟未停車察看照護傷者，而逕行
    駛離現場，嗣因其車故障，始將車輛停放於肇事現場前方一百八十九公尺處外側
    車道，並步行離開，嗣經警循線查獲。
二、案經乙○○、丙○○訴由臺灣板橋地方法院檢察署檢察官偵查起訴。
    理  由
一、訊據被告甲○○固坦承於右揭時、地從後追撞告訴人乙○○駕駛之車輛，致告訴
    人張俊翔及乘客丙○○受傷，而未停車察看照護傷者，逕自離開現場之事實不諱
    ，惟辯稱：我當時有保持安全距離，我猜測可能是乙○○緊急煞車，否則我怎麼
    會撞到他，且我當時頭很痛，就先去看醫生，等我回到現場時，他們人已經不在
    了，我沒有逃逸云云。
二、惟查證人乙○○於原審到庭結證稱：當時是凌晨，我不記得幾點，我是開在高速
    公路隧道裡，我沒有變換車道，這條路有三個車道，我是開在中間的車道，我是
    在被撞到後，才知道被撞，他的速度應該很快，否則不可能把我們撞翻了，我被
    撞到後，意識還很清楚，我下車看，現場都沒有人，也沒有車，他應該撞到後，
    立刻跑掉了。我不知道是何人報警，撞車後，約五分鐘，警察就來了，我也沒有
    看到對方的車號，被告從後面追撞我們之後，就把車開到我們用肉眼看不到的地
    方，我認為他是有要逃離的意思等語（原審卷第三十九頁）。於本院調查時到庭
    證稱：「（你當時是否是因為緊急煞車被撞到的？）不是，當時我的時速約九十
    公里。（你醒來之後是否有看到對方的車？）沒有。我醒來之後是在路邊，我並
    沒有昏倒，當時就沒有看到對方的車。是後來警察才跟我說的。（你在現場待了
    多久？）不曉得。後來警察跟救護車都有來，被告還是沒有出現」等語（見本院
    九十二年七月十八日訊問筆錄）。證人丙○○於原審到庭結證稱：車被撞後，對
    方就跑掉了，後來是拖吊車來，跟我們說，前方有一台車，停在路邊，車頭已經
    凹掉了，我們才知道。我們的車子還在中和隧道，而對方的車已經快開到中和交
    流道了等語（（原審卷第三十九頁）。於本院調查時證稱：「（你被撞到之後是
    否有昏倒？）沒有。後來我們從車子出來的時候，就在路旁打救護車的電話，對
    方撞了我們之後就走了。（你們當時是否有緊急煞車？）完全沒有。當時路上並
    沒有什麼車，撞到的時候聲音很大聲」等語（見本院九十二年七月十八日訊問筆
    錄）。又查證人即警員張宗聖到庭結證稱：是勤務中心的通報隧道內有事故，到
    現場時，只有看到被害人的車輛，我們問他是被什麼車子撞到，他說不清楚，後
    來是拖吊車在隧道出口處發現還有一部車，那時那一部車子上，已經沒有人了，
    我們比照撞擊的痕跡，才確定隧道口的車子追撞到隧道內的車子，Ａ車（指被告
    之車輛）車頭的引擎蓋留有Ｂ車（指被害人乙○○之車輛）車尾備胎的拓印，所
    以研判是Ａ車的車頭向Ｂ車的車尾撞過去，詳如偵查卷二十五頁照片十等語。又
    查證人即巫志孝到庭結證稱：現場圖是我畫的，煞車痕是從中間車道往外線車道
    ，是Ｂ車（指被害人乙○○之車輛）被撞到後留在地上的滑痕，在外車道上留有
    Ａ、Ｂ兩車的玻璃碎片及掉落物。撞擊點是在中線車道，因為中線車道有刮地痕
    ，所以研判是Ａ車撞擊Ｂ車，Ｂ車失控，往外線撞擊等語（原審卷第三十九頁）
    。渠等所述情節與道路交通事故調查報告表（偵查卷第十三頁）、現場照片互核
    相符，均堪採信。依卷內現場照片可看出被告車頭全毀，引擎蓋上留有乙○○休
    旅車車尾綠色備胎之刮漆跟拓印，足見被告車速之快，自後追撞力道之猛，其所
    辯稱有保持安全距離，係因前車乙○○緊急煞車，因而撞上云云，顯不足採。
三、按車輛行駛時，駕駛人應注意車前狀況，隨時採取必要之安全措施，道路交通安
    全規則第九十四條第三項定有明文。被告駕車自應注意上述道路交通安全規定，
    且依當時路況，又無不能注意之情形，竟疏未注意，以致肇事，被告顯有過失，
    並使乙○○受有頭部外傷併腦震盪、胸部鈍傷及後頸皮膚擦傷等傷害，丙○○則
    受有頭部受傷症候群合併眩暈之傷害，分有診斷證明書可稽，被告之過失責任甚
    明，且其過失與被害人之受傷結果，具有相當因果關係甚明。
四、又被告既係自後追撞他車，且依當時撞擊情形，致使被害人駕駛之車輛翻覆，足
    見其撞擊之嚴重，被告當無不知肇事之理，竟於肇事後，繼續向前行駛將近兩百
    公尺之遠，而未立即停車檢查被害人之傷勢，已經顯露逃逸之意圖，並有逃逸之
    事實，若非被告車損嚴重，應早已逃離現場，其所述係因身體不適，先行至板橋
    中興醫院看診云云，雖與其同車友人葉貞富到庭證述情節一致，然被告並未能提
    出看診資料，而辯稱係到達中興醫院後發現未帶皮夾，所以沒有就診，回到現場
    發現人車都不見了，所以就先回家休息云云，縱使為真，亦不影響其肇事逃逸犯
    行之構成，應予指明。綜上，被告過失傷害及肇事逃逸犯行均堪以認定。
五、核被告所為，係犯刑法第二百八十四條第一項前段之過失傷害罪及同法第一百八
    十五條之四肇事逃逸罪。被告一行為導致乙○○、丙○○二人受傷，係想像競合
    ，應依刑法第五十五條之規定，從一重處斷。其所犯上開二罪，犯意各別，罪名
    互殊，應予分論併罰。
六、原審就被告所犯又駕駛動力交通工具肇事，致人受傷而逃逸罪部分，認被告罪證
    明確，援引刑法第一百八十五條之四之規定，並審酌被告爰審酌被告駕車輕率，
    在高速公路隧道中高速行駛，自後追撞他車，導致被害人所受傷勢非輕，犯後逃
    逸及犯罪後未能積極被害人洽談和解，態度不佳，不宜輕縱等一切情狀，量處有
    期徒刑八月，認事用法，並無不合，被告就此部分提起上訴，其仍執陳詞否認犯
    罪，上訴核無理由，應予駁回。至於被告所犯過失傷害罪部分，原審認被告罪證
    明確，予以論罪科刑，固非無見，惟查原判決理由欄僅敘述被告一行為導致乙○○、丙○○二人受傷，係想像競合犯，惟並未適用刑法第五十五條之規定從一重
    處斷，且論罪法條欄亦未援引該法條，容有未當，被告就此部分提起上訴，上訴
    固無理由，惟因原判決此部分既有未當，自屬無可維持，爰由本院將原判決關於
    過失傷害部分撤銷改判，並審酌被告駕車輕率，在高速公路隧道中高速行駛，自
    後追撞他車，導致被害人所受傷勢非輕，犯後逃逸及犯罪後未能積極被害人洽談
    和解，態度不佳等一切情狀，量處有期徒刑六月，並與上開上訴駁回之駕駛動力
    交通工具肇事，致人受傷而逃逸罪部分，定執行刑為有期徒刑一年。
據上論斷，應依刑事訴訟法第三百六十九條第一項前段、第三百六十四條、第三百六
十八條、第二百九十九條第一項前段，刑法第二百八十四條第一項前段、第五十一條
第五款，罰金罰鍰提高標準條例第一條前段，判決如主文。
本案經檢察官洪泰文到庭執行職務。
中      華      民      國    九十二    年      八      月      七      日
                              臺灣高等法院交通法庭
                                  審判長法  官  陳  正  雄
                                        法  官  許  宗  和
                                        法  官  許  錦  印
右正本證明與原本無異。
過失傷害部分不得上訴，其餘部分如不服本判決應於收受送達後十日內向本院提出上
訴書狀，其未敘述上訴之理由者並得於提起上訴後十日內向本院補提理由書（均須按
他造當事人之人數附繕本）。
                                        書記官  楊  妙  恩
中      華      民      國    九十二    年      八      月     十二     日
附錄本案論罪科刑法條全文：
刑法第一百八十五條之四：
駕駛動力交通工具肇事，致人死傷而逃逸者，處六月以上五年以下有期徒刑。
刑法第二百八十四條：
因過失傷害人者，處六月以下有期徒刑、拘役或五百元以下罰金。致重傷者，處一年
以下有期徒刑、拘役或五百元下罰金。
從事業務之人，因業務上之過失傷害人者，處一年以下有期徒刑、拘役或一千元以下
罰金。致重傷者，處三年以下有期徒刑、拘役或二千元以下罰金。


司法院資訊處製作；財團法人民間司法改革基金會備份。
